【裁判字號】    94,訴,616
【裁判日期】    990531
【裁判案由】    損害賠償等
【裁判全文】
臺灣士林地方法院民事判決               94年度訴字第616號
原      告  康揚企業股份有限公司
法定代理人  丁○○
訴訟代理人  徐玉蘭律師
複代理人    李陸華律師
            劉仲寧律師
被      告
            唐盛電子企業有限公司
共      同
法定代理人  甲○○
共      同
訴訟代理人  曾國龍律師
            鄭至量律師
複代理人    陳孟彥律師
被      告  甲○○
訴訟代理人  曾國龍律師
複代理人    鄭至量律師
被      告  丙○○
            乙○○
上列當事人間損害賠償等事件，本院於民國99年5月6日言詞辯論
終結，判決如下：
    主      文
被告乙○○應給付新臺幣壹佰萬元及自民國94年7月6日起至清償
日止按年息百分之五計算之利息。
被告居廣企業有限公司、丙○○不得洩漏、告知、交付、重製、
散佈、讓與、為自己或他人使用、利用其等自被告乙○○取得如
附件客戶之送貨單上所記載或包含之客戶名稱、地址、電話、訂
貨人、訂貨號碼、日期、品名規格（含客戶料號）、數量、單價
、金額之資訊，並不得利用上述資訊接觸如附表所載之客戶。原
告其餘之訴駁回。
訴訟費用由被告乙○○、丙○○、居廣企業有限公司各負擔五分
之一，餘由原告負擔。
本判決第一項得假執行。
原告其餘假執行之聲請駁回。
    事實及理由
壹、程序部分；
    本件被告丙○○、乙○○，未於最後言詞辯論期日到場，核
    無民事訴訟法第386 條各款所列情形，爰依原告之聲請，由
    其一造辯論而為判決。
貳、實體部分：
一、原告主張：
  (一)伊以製造專業電子、電腦用塑膠零件及各種壓著端子為業，
    開業迄今近20年，客戶數量累積約有6 千3 百餘家，出貨量
    月平均約8 百家左右，單日平均則有3 、40家之多，出貨金
    額每日約在新臺幣（下同）25萬至40萬元間。由於電腦塑膠
    配件項目眾多，規格繁瑣，原告花費多年心血，開發各種產
    品及規格，以應付客戶需要，建立具備客戶名稱、聯絡方式
    、產品規格及數量需求、底價、客戶料號等內容多樣且複雜
    之資訊，上揭客戶資訊實屬伊公司可用於生產、銷售及經營
    上具實際經濟價值之營業秘密。被告丙○○（以下省略稱謂
    ，逕以姓名稱之）自民國90年9 月24日起至92年4 月21日止
    任職於伊公司，擔任業務人員一職，因而接觸到伊客戶被告
    居廣企業有限公司（下稱居廣公司）。居廣公司主要從事電
    器材料及其產品電器配電箱之製造外銷，並未經營與伊相同
    之業務，僅偶爾為其客戶向伊購買少量零件。丙○○離職前
    已與居廣公司負責人即被告甲○○（以下省略稱謂，逕以係
    名稱之）談妥合夥事宜，利用甲○○之資金及丙○○任職於
    伊公司所習得之電子塑膠業務經驗與客戶資訊，離職後便開
    始為居廣公司經營與伊同類產品之買賣業務。又，丙○○、
    甲○○為探究更多伊客戶之購貨量、產品種類、供貨價格等
    業務機密資訊，以搶奪伊客戶，竟勾結被告乙○○（以下省
    略稱謂，逕以姓名稱之）即伊送貨之外務員，允諾以每月5
    千元及將來聘任其為居廣公司業務員之代價，利誘乙○○出
    賣伊客戶之相關資訊。乙○○為求得上述利益，竟違反與伊
    間之僱傭契約，將送貨時所持有伊客戶之出貨單（內載有客
    戶編號、聯絡方式、產品型號、訂購數量及價格等）供丙○○、甲○○影印存底，或徒手抄寫伊另名外務員莊健義負責
    送貨之出貨單及伊委託貨運行送貨之貨運單等客戶資料後，
    交予丙○○、甲○○。丙○○、甲○○因獲得數百筆伊客戶
    機密資料，即藉由檢視產品型號及訂購數量，鎖定與伊往來
    頻繁且有大量交易之客戶，在探知伊底價之優勢下，以相同
    或類似之產品與原告削價競爭，搶奪伊客戶，丙○○、甲○○更唆使乙○○偷取伊產品之樣品，乙○○遂利用伊倉管人
    員忙於出貨之際，自倉庫竊取多種產品如PC端子、間隔柱等
    ，並交付予丙○○、甲○○。丙○○得手後，將之假冒為居
    廣公司所生產、具有與伊相同品質之產品，向伊客戶爭取訂
    單，甚向伊委託代工之高雄政昕公司下單，利用伊委託開發
    之模具生產相同產品，再以較低價格賣予伊客戶，致伊嚴重
    流失原有固定之交易客戶。嗣甲○○更於93年4 月15日在居
    廣公司同址立被告唐盛電子企業有限公司（下稱唐盛公司，
    與以上被告合稱被告），並經營與伊相同之電子、塑膠零件
    買賣業務，以居廣及唐盛公司名義合併對外報價，搶奪伊客
    戶。因丙○○離職後，伊部分客戶交易量突然降低，經伊調
    查，於93年12月間始發現乙○○自92年10月至93 年1月曾提
    供客戶資料予丙○○，乙○○並書立2 紙悔過書（下稱系爭
    悔過書）承認上述不法行為。嗣伊於94年1 月間，先就乙○○經手之客戶篩選出189 家，聲請本院以94年度裁全字第35
    2 號假處分裁定准予假處分（下稱系爭假處分），禁止被告
    利用非法取得之伊公司之送貨單等資訊。系爭假處分執行時
    ，除查封載有伊營業秘密之銷貨單、發票及客戶交易明細表
    外，更於居廣公司及唐盛公司電腦內客戶進出貨管理資料庫
    中發現許多系爭假處分裁定未列入之客戶名單，因未能當場
    抄錄，伊僅列出20家，嗣整理共計為273 家、如附表所示。
    乙○○擔任伊外務員，負責運送貨品予客戶，領有薪資，與
    伊之間存有僱傭關係，明知因業務關係所知悉或持有伊上開
    營業秘密，自應基於忠實義務予以保密、不得洩漏，卻因圖
    謀不法利益將之售予丙○○、甲○○，丙○○、甲○○以上
    揭不正當方法取得系爭營業秘密後，使居廣公司、唐盛公司
    得以較低價格進行不公平競爭，更以竊得伊之產品，向伊客
    戶報價並委外代工後銷售，已侵害伊之營業秘密，並致伊受
    有鉅大損失。為避免伊辛苦建立之客戶資訊遭被告持續侵害
    之行為而大量流失，將致伊難以估計之損害，伊自得依營業
    秘密法第11條第1 項之規定為居廣公司、唐盛公司、甲○○
    、丙○○為排除營業秘密遭侵害及防止後續侵害等之請求，
    且依同法第10條、第12條第1 項及民法第184 條第1 項、第
    2 項、第185 條等規定及違反僱傭契約之債務不履行等法律
    關係，請求乙○○、甲○○、丙○○連帶賠償伊之損害。又
    居廣公司、唐盛公司皆聘用丙○○負責電子部門業務之開發
    、人員任用、工作指派及進出貨等事宜，分別有僱傭關係存
    在，應與丙○○連帶負損害賠償責任。另甲○○為居廣公司
    、唐盛公司之代表人，因執行職務侵害伊之營業秘密，居廣
    公司、唐盛公司亦應依民法第28條規定負連帶賠償責任。另
    依本院勘驗存有居廣公司電子進出貨管理紀錄之隨身牒，部
    分列印資料所示，丙○○、甲○○、居廣公司及唐盛公司利
    用上揭營業秘密而與伊客戶實際交易至少已有44家，交易金
    額合計為508 萬9,325 元，依財政部92、93年核定之電子零
    件業之毛利24% 計算，被告等獲利至少已達122 萬1,438 元
    ，且按營業秘密法第13條第1 項、第2 項之規定，被害人即
    伊本可請求侵害人即被告等因侵害所得之利益為賠償範圍，
    且被告屬惡意侵權，又遲不提供密碼以供解讀隨身牒，阻撓
    調查，法院可酌定3 倍之賠償額，被告應賠償之金額亦已超
    過100 萬元。
  (二)丙○○雖抗辯任職於居廣公司期間，係利用己於電子零件領
    域之專業及人脈逐一拜訪客戶云云。惟附表所列客戶，均非
    丙○○原有客戶，且相關之客戶資訊全非丙○○任職於伊時
    所建立，丙○○無須花費時間、精力以試探客戶之產品需求
    及價格底線，卻能於接觸上揭客戶之同時，旋以低價取得訂
    單，自係仰賴乙○○提供之最新送貨單等資訊。關於竊取伊
    產品部分，亦據乙○○於臺灣士林地方法院檢察署94年度偵
    字第4377號偵查案件（下稱系爭偵查案件）中證述明確。且
    伊販售之電子零件並未開架對一般人銷售，只販售給特定客
    戶，丙○○不可能在市場上隨意取得伊之產品，又依被告所
    提出交易資料販賣之產品，不僅與伊產品相同（如LED 間隔
    柱、測試點、腳墊、熱縮套管），甚就產品編號亦使用伊之
    編號，被告亦未能提出採買伊產品之採購單及發票等，益證
    丙○○確有接觸伊之送貨單資訊外，亦透過乙○○拿取伊之
    產品無訛。
  (三)甲○○雖辯稱有關被告居廣公司電子零件部門之營運由被告
    丙○○全權負責，至該部門之客戶或人員所為何事並不清楚
    ，惟居廣公司之業務助理劉翠芬（兼會計及總務）於94年9
    月5 日在系爭偵查案件中證述：「…居廣開模、進貨、付款
    都要經過丙○○及甲○○同意，比較大筆之支出事前要向甲○○報告…」等情，同日乙○○則證稱：「…其把送貨單原
    本或手抄資料直接交給丙○○，丙○○到大陸出差時，伊就
    交給劉翠芬。丙○○每月給伊伍仟元，有兩次是丙○○交付
    ，一次是劉翠芬交付。」等語。甲○○在人事上、財務上及
    業務上之開模生產或進貨何種產品、重大營業支出，皆握有
    絕對決定權，丙○○所負責電子部門之帳目、支出及進貨須
    經甲○○之批准，且收買乙○○之對價，亦係甲○○批准後
    ，由居廣公司之內帳支付，甲○○否認知悉丙○○以上揭手
    法取得伊送貨單資訊等情，顯非可採。而乙○○亦自承系爭
    悔過書係依其自由意志而書寫，更提及交付出貨單予被告丙○○時，不僅甲○○在場，劉翠芬也知悉上情；另有93年12
    月30日伊負責人丁○○、康自強與乙○○談話之錄音譯文為
    證，應認乙○○洩漏伊客戶資訊等營業秘密予丙○○，甲○○早已知情，並用以確定客源、產品規格、數量及單價，致
    使居廣公司得於短短一年內即獲利回本、享有70% 之利潤。
  (四)居廣公司雖辯稱係用較低廉之金額取得客戶之訂單，並無任
    何妨害伊營業秘密之行為等語。惟丙○○自承受僱於居廣公
    司，所從事之業務皆為甲○○所指派，從未逾越其業務執行
    之權限。且依前述，丙○○、甲○○皆應就侵害伊營業秘密
    之行為負侵權責任，居廣公司亦應負僱用人、法人之連帶賠
    償責任。復關於丙○○取得伊客戶資訊之家數，乙○○於本
    件雖承認僅洩漏106 家，惟其係出於減輕己身損害賠償責任
    之目的而有意縮小範圍，依系爭悔過書及前述之談話錄音譯
    文，乙○○實際上是每天影印30到40家之廠商資料予丙○○
    ，期間則持續4 個多月，是應以伊所提出之273 家廠商為準
    ，較與實情相符。再者，伊與丙○○並未達成民事上之和解
    ，亦未撤回告訴，僅係單就刑事案件中法院之判刑或緩刑之
    宣告等不予爭執，而丙○○支付之10萬元亦僅貼補伊支出之
    部分律師費，居廣公司辯稱上述連帶賠償之債務已因丙○○
    與伊和解，而同受民法上連帶債務免除效力所及，至為無稽
    。至損害賠償計算上，因居廣公司是使用乙○○洩漏予丙○○之客戶資訊，並無支出除原料成本以外之費用，即不應以
    扣除人員管銷費用後之淨利率為基準，伊主張以毛利率計算
    其獲利金額，自屬有據。末以，唐盛公司既接續居廣公司之
    電子業務，兩家公司亦均由甲○○、丙○○所負責，並繼續
    使用非法取得之營業秘密，就發票部分亦交替使用，實質上
    屬同一家公司，唐盛公司亦無免責之理。
    。
  (五)爰依營業秘密法第10條、第11條第1 項、第12條第1 項及民
    法第184 條第1 項、第2 項、第185 條、第28條、第188 條
    侵權行為關係，提起本訴，並聲明：
  1.居廣公司、唐盛公司、甲○○、丙○○不得洩漏、告知、交
    付、重製、散佈、讓與、為自己或他人使用、利用其等自被
    告乙○○取得如附表客戶之送貨單上所記載或包含之客戶名
    稱、地址、電話、訂貨人、訂貨號碼、日期、品名規格（含
    客戶料號）、數量、單價、金額之資訊，亦不得利用上述資
    訊接觸附表所載之客戶。
  2.被告居廣企業有限公司、唐盛電子企業有限公司、甲○○、
    丙○○及乙○○應連帶給付原告新臺幣100 萬元，及自94年
    7 月6 日起至清償日止，按年息百分之5 計算之利息。
  3.願供擔保請准就第二項聲明宣告假執行。
二、乙○○未於本件最後言詞辯論時到場，其於本院96年1 月17
    日言詞辯論期日，就原告聲明之請求及訴訟標的為認諾（見
    本院卷一第262 頁），依民事訴訟法第384 條規定，應本於
    其認諾為其敗訴之判決。
三、其餘被告方面：
  (一)丙○○未於言詞辯論期日時到場，據其提出書狀則以：伊於
    92年5 月間受僱於居廣公司，經甲○○指派從事電子零件銷
    售之業務，從未逾越權限，至甲○○、居廣公司、唐盛公司
    所述，伊負責電子零件部門之一切事務，包括部門人員任用
    、工作指派及進出貨等事宜，且嗣後唐盛公司成立時，電子
    零件部門之業務、人員指派等亦統籌由伊負責，皆非屬實。
    又原告之產品既非屬專利產品，自不得以居廣公司以較低之
    金額取得其客戶之訂單，而認有妨害其營業秘密之行為。且
    假處分過程中原告雖稱伊取得其送貨單共計189 家廠商之營
    業秘密資料，惟執行當場並未存有任何影印或手抄之原告送
    貨單或其上所載資料，再執行當時所查封居廣公司之客戶交
    易資料，核與原告所指189 家之廠商名單僅有17家為原告客
    戶，甚至該17家廠商中至少有6 家於原告所稱及乙○○於系
    爭悔過書所指之92年10月前即與居廣公司有所往來，更有居
    廣公司取得專利權人授權後再予販售之情形，顯見居廣公司
    係於市場自由機制下爭取獲得上揭客戶。復伊任職於被告居
    廣公司之期間，係依據伊在電子零件領域之專業及人脈一一
    拜訪客戶，且曾拜訪之客戶與原告所稱送貨單上近200 家之
    廠商亦僅有20餘家相同，倘若伊確有自被告乙○○處取得原
    告之送貨單，自無可能不利用在92年10月至94年1 月原告聲
    請假處分之時止，將近1 年多之期間前往拜訪其餘100 多家
    之客戶，足見原告所稱伊與甲○○於92年10月至93年1 月間
    以取得原告出貨單之營業秘密，而與原告競爭、搶奪原告之
    客戶等情，絕非屬實；而係原告意圖壟斷市場、將其客戶視
    為專用。至原告生產之電子零件如PC端子、間隔柱等，不但
    非屬專利產品，且於市場亦已流通，伊本可於市場直接買受
    取得，實無唆使乙○○自原告倉庫竊取之必要，故原告另主
    張伊與甲○○共同唆使乙○○竊取原告存貨樣品，藉以向原
    告客戶爭取訂單乙情，亦非屬實等語，資為抗辯。
  (二)甲○○則抗辯：伊經營居廣公司主要係從事配電器材之業務
    ，因業務往來始認識丙○○，因丙○○表示其已自原告離職
    ，希望能受僱於居廣公司，藉其對電子零件市場之專業及人
    脈以開發電子零件市場，伊係基於肯定丙○○之任事態度，
    亦基於幫助年輕人創業之心態下成立電子零件部門，聘用丙○○以負責該部門之一切事務，並言明一旦電子零件部門業
    務上軌道後，即成立另一家公司，由伊與丙○○各佔股份45
    % 、55% ，因此，伊才於93年4 月成立唐盛公司。於此期間
    ，伊仍專心經營居廣公司原本之業務，從未介入電子零件部
    門之營運，如該部門偶有客戶或外人來訪，丙○○亦僅是對
    外介紹伊為公司負責人，伊就該客戶或人員所為何事並不知
    悉。就此，居廣公司員工劉翠芬亦於系爭偵查案件中證述明
    確。再對照乙○○於前揭案件之供述：「…去居廣公司有碰
    過甲○○，只是點頭打招呼並未作其他交談。」之情，足見
    乙○○洩漏公司工商秘密之行為，僅與丙○○接觸，並未與
    伊有何直接或間接之接觸，伊自無從與丙○○共同獲取原告
    公司出貨單上之營業秘密以搶奪原告客戶之行為。至原告生
    產之電子零件諸如PC端子、間隔柱等均非專利產品、亦已在
    市面上流通，丙○○本可於市場上獲取相同之樣品，無須由
    伊唆使、賄賂乙○○竊取原告之產品。而乙○○本為原告員
    工，系爭悔過書觀之，除含混不清的交代日期起迄外，究提
    供哪些送貨單均含糊不明，規格亦無法詳細描述，甚就伊所
    涉情節除徒以「居廣公司的老闆娘李小姐也在場」空言指證
    外，另指述丙○○唆使其拿取產品等情，更與常理有違，前
    已提及。且系爭悔過書，事實上係由原告負責人擬妥文字後
    ，由乙○○抄寫，顯見上開悔過書之內容與事實並不相符。
    於保全程序查封時，亦無原告所稱由乙○○所竊取之PC端子
    或間隔柱遭到查封，伊亦經系爭偵查案件為不起訴處分確定
    在案。原告主張伊應負共同侵權之連帶賠償責任，自屬無據
    等語。
  (三)居廣公司抗辯：
  1.原告之產品均非專利產品，本於市場自由競爭原則，任何人
    均得以相同產品與原告之客戶交易，此亦為市場自由之機制
    ，原告徒以伊用較低之金額取得其客戶之訂單，本不足認有
    何妨害其營業秘密之行為。原告雖稱有附表3 所示273 家之
    客戶資訊遭乙○○洩漏予丙○○云云，惟本院95年1 月11日
    言詞辯論時，經乙○○逐筆核對而自承洩漏予丙○○之客戶
    ，僅為106 家，其餘部分，原告又未能舉證以明，乙○○洩
    漏之家數自應以其自承之106 家予以認定之。除此之外，既
    未涉及提供送貨單而有侵害營業秘密之疑義，本於市場自由
    原則，自無原告所指侵權行為之情事。
  2.再原告所據以陳報計算交易金額之依據，係徒以該44家廠商
    與原告亦有交易，即認被告有侵權之情形，原告如此之主張
    ，形同主張該44家廠商僅能與原告有所往來，顯與市場自由
    交易原則有所違背，以此為由而認侵犯其之營業秘密，亦屬
    無據。並且，以原告所陳報交易廠商比對乙○○所承認之10
    6 家廠商，可能涉及洩漏及侵害營業秘密之情事僅有15家，
    原告將無涉營業秘密之交易，均作為賠償金額之計算自無理
    由。縱認伊應負僱用人之連帶賠償責任，惟伊之獲利尚難即
    認屬原告之損失，且伊非侵權行為人，原告主張依營業秘密
    法第13條第1 項、第2 項之規定，以伊因侵害所得利益請求
    賠償，並請酌定3 倍之賠償額，皆屬無據。且伊仍須支出拜
    訪客戶、送貨、收款、稅費等相關之費用，屬伊為銷售貨物
    之成本，應依財政部核定之電子零件業淨利率10% 作為計算
    基準始屬適當。承上，縱認伊應負僱用人侵權責任，而與丙○○負連帶賠償之責，惟原告於本院95年度簡字第633 號刑
    事案件中，已與丙○○支付10萬元及登報道歉，而達成和解
    ，按民法第第274 條、第276 條第1 項之規定，伊自可同免
    其責等語。
  (四)唐盛公司則抗辯：伊負責人為甲○○，其既無任何不法侵害
    原告之營業秘密行為，並經刑事案件為不起訴處分確定在案
    ，原告援引民法第28條規定，主張伊應與甲○○連帶負賠償
    責任，自屬無據。至丙○○雖有違反營業秘密法即妨害秘密
    之行為，並經上開刑事案件為有罪判決確定，惟伊係於93年
    4 月15日始核准設立登記，丙○○則自93年12月起始任職於
    伊公司，復依原告提出之交易往來紀錄及假處分執行查封物
    品清單所示，均與伊無涉，是原告以丙○○任職於伊之前，
    於居廣公司侵害其營業秘密之行為，主張伊應負之僱用人連
    帶責任，顯與事理相違等語。
  (五)並均聲明：
  1.原告之訴及假執行之聲請駁回。
  2.如受不利益之判決，願供擔保請准宣告免為假執行。
三、經查：
  (一)原告於94年1 月27日檢具189 家客戶之資料，聲請本院94年
    度裁全字第352 號裁定，准為禁止丙○○、甲○○及居廣公
    司使用前揭非法取得原告送貨單等資訊之假處分（即系爭假
    處分）。嗣經本院以94年度執全字第645 號執行事件受理，
    於94年5 月11日實施假處分執行，查封居廣公司之隨身牒1
    份、93年11月至12月、94年1 至2 月、3 至5 月及9 至10月
    銷貨單原本共4 本、92年10月至94年2 月之客戶交易明細表
    影本及94年3 至4 月之發票影本各1 份等物。
  (二)乙○○先後於87年4 月20日至90年3 月30日、91年3 月7 日
    至93年12月30日任職於原告公司，擔任送貨外務員之工作。
    丙○○則於90年9 月24日至92年4 月21日在原告公司擔任業
    務人員，嗣先後受僱於居廣公司及唐盛公司。
  (三)被告乙○○於本院95年1 月11日言詞辯論期日，自承曾於92
    年10月至93年1 月，將載有原告客戶資料之送貨單提供予丙○○，計有附件廠商共106 家。另乙○○、丙○○則於本院
    95年度簡字第633 號刑事案件95年11月23日之準備程序，就
    上開行為所涉洩漏業務上知悉工商秘密之刑事罪責為認罪表
    示。
  (四)系爭假處分案件封存之隨身牒，經勘驗讀取列印比對，被告
    客戶應收對帳明細表所示，前項106 家廠商中，曾與被告交
    易之廠商為29家，交易金額合計共86萬1,864 元。
    以上各項，有原告提出之公司之人事資料卡2 份，附表客戶
    名單可稽，並經本院調閱94年度執全字第645 號卷及本院95
    年度簡字第633 號刑事案卷，堪信為真實。
四、得心證之理由：
    原告主張乙○○將伊客戶資料之送貨單等營業秘密洩漏予丙○○，更竊取伊產品交予丙○○，供甲○○、居廣公司及唐
    盛公司使用，並以較低之價格搶奪伊客戶，侵害伊營業秘密
    ，致伊受有鉅大損害等情，惟為被告丙○○、甲○○、居廣
    公司及唐盛公司所否認，並以前揭情詞置辯。是以，本件應
    審酌之爭點在於：(一)丙○○是否侵害原告之營業秘密而成立
    侵權行為？如是，是否已與原告成立民事和解？(二)甲○○是
    否應負共同侵權行為之連帶賠償責任？(三)居廣公司是否應負
    僱用人及法人之侵權責任？如是，得否援引丙○○與原告間
    已為和解而受免責效力之所及？(四)唐盛公司是否應負僱用人
    及法人之侵權責任？(五)原告得否請求禁止被告丙○○、甲○○、居廣公司及唐盛公司為妨害營業祕密之行為？
    茲分述如下：
  (一)丙○○唆使乙○○取得原告客戶資料之送貨單等，已侵害原
  1.丙○○與乙○○共同侵害原告之營業祕密，構成共同侵權行
    為：
  (1)按營業秘密法所稱之營業秘密，係指方法、技術、製程、配
    方、程式、設計或其他可用於生產、銷售或經營之資訊，而
    符合左列要件者：非一般涉及該類資訊之人所知者。因
    其秘密性而具有實際或潛在之經濟價值者。所有人已採取
    合理之保密措施者，營業秘密法第2 條定有明文。簡言之，
    必須同時具備秘密性、經濟價值性及保密性等3 要件，始屬
    營業秘密法所保護之營業秘密。本件原告主張係伊營業秘密
    者，主要為載有客戶資訊之送貨單，丙○○雖否認該等資訊
    屬原告獨占之營業秘密，並抗辯係伊任職於居廣公司之期間
    ，基於電子零件領域之專業及累積而成之人脈於市場自由機
    制下爭取獲得云云。惟查，原告所營事業包含塑膠五金零件
    、五金工具、電線接頭、微電開關、電器插頭之製造加工買
    賣業務、塑膠日用品製造及工業用塑膠製品製造等，此有原
    告公司基本資料可佐。而電腦相關塑膠之配件項目及規格十
    分繁雜，如何取得客戶、並就相關客戶之名稱、聯絡方式、
    產品規格、數量需求、底價及客戶料號等予以彙整，本須耗
    費相當之時間與精力，以便於公司能有效運用上開資料，隨
    時掌握客戶之需求與銷售情形，自非原告以外之公司或個人
    得以任意知悉。且據乙○○所述：「一開始是丙○○跟我接
    觸，…希望我提供客戶資料電話和住址。…後來說希望找我
    去當業務員，叫我提供手邊更多客戶資料，接下來要我提供
    產品之單價…。…（問：是在何處資料給丙○○？）在丙○○公司一樓卸貨區，他打電話跟我聯絡約時間再去的，我交
    付資料時都只有他一人在場。…」等語（見本院卷一第195
    頁、第196 頁），足認上開資訊因非屬對外公開或隨手可得
    之資訊，丙○○始須透過擔任原告外務員之乙○○手中取得
    ，上揭資訊具備秘密性乙情，應堪認定。又取得前開資訊後
    ，即能節省若干之費用與成本，諸如自行拜訪或搜尋有該商
    品需求之客戶群、或據此訂定較具競爭優勢之單價等，可認
    具有一定之經濟價值。復丙○○與乙○○更單獨約在特定地
    點完成資料之交付，業如前述，亦足認上揭資料符合保密性
    之要件，是上開載有客戶資訊之送貨單屬原告可用於銷售及
    經營上具實際經濟價值之營業秘密，應堪認定。
  (2)按因故意或過失不法侵害他人之營業秘密者，負損害賠償責
    任，數人共同不法侵害者，連帶負賠償責任；因故意或過失
    ，不法侵害他人之權利者，負損害賠償責任，故意以背於善
    良風俗之方法，加損害於他人者亦同，營業秘密法第12條第
    1 項及民法第184 條第1 項分別定有明文。丙○○雖否認有
    唆使乙○○提供原告客戶資料等營業秘密之事實，惟乙○○
    於本院95年1 月11日言詞辯論期日已自承：「…一開始我是
    用手抄方式將我負責區域送貨單上客戶之電話抄下來，後來
    要求要單價，我就把整份送貨單交給丙○○去影印，除了我
    經手送貨單外，有時我幫忙去處理委託新竹或運送貨部分，
    有把外縣市地客戶名稱和住址抄下來，…後來丙○○每月月
    初給我5000元，一共拿三次，過年時包2000元紅包，並說要
    我到他們公司當業務員…當時是一個星期抄一次資料給丙○○…11月中以後，是丙○○要求我拿樣品給他，…（問：請
    求再詢問拿樣品時，是何人？）都是丙○○打電話給我，大
    部分我都交給他本人，無第三人在場。…」等語（見本院卷
    一第195 頁、第198 頁）。乙○○前於系爭偵查案件中亦供
    稱：「（問：丙○○是如何要求你把資料提供給他？）丙○○到我們樓下接他太太下班，叫我過去談的，…，他說他在
    開發客戶需要客戶的住址與電話，要我提供給他，後到居廣
    公司要我們去他們公司作業務，並說要開模需要品名及單價
    ，要我提供，之後才談到錢的問題。…（問：如何交給丙○○？）我是一個星期彙整寫在空白紙張，一個星期後再交給
    他，有時在居廣樓下交給丙○○，有時就在居廣公司交給他
    ，…（問：是否均以手抄的方式將資料交給丙○○？）在他
    要求我是提供單價及數量時，我就直接把我的送貨單交給丙○○，並在隔天再把送貨單取走…。（問：你從公司拿了何
    種樣品？）LED 、LED1.5、LED-1 ，因為丙○○要開模做這
    些產品，要拿這些樣品給客戶看。…（問：你在品管室拿的
    LED 外，還有拿何種產品？）PC250 ，是在倉庫外側的備貨
    區拿了一千個。…（問：你拿了PC250 有無交給丙○○？在
    何交給他？）有，在居廣公司樓下交給他的。」等情，業經
    本院調閱上述刑事案卷予以查明。由此可知，丙○○不僅主
    動與乙○○交涉提供客戶資訊之事宜，並確實從乙○○取得
    上開營業祕密資料及原告之產品。復據乙○○書寫之系爭悔
    過書，亦載明此情。再觀諸居廣公司之訂貨單、出貨單銷售
    發票，亦確有販售如LED 間隔柱、測試點、腳墊、熱縮套管
    等產品，再經比對原告所編列產品銷售期報表，亦可發現上
    述商品及編號與原告多有重疊，有原告之產品編號及價格對
    照表等資料可稽（見本院卷一第143 頁至164 頁），堪認丙○○係經乙○○取得原告前揭產品無訛。準此，丙○○確與
    乙○○共同以不法方法侵害原告之營業秘密，已構成侵權行
    為，甚為明確。
  2.丙○○已與原告達成民事和解，並已履行和解條件，原告不
    得再向丙○○請求損害賠償：
  (1)按稱和解者，謂當事人約定，互相讓步，以終止爭執或防止
    爭執發生之契約；和解有使當事人所拋棄之權利消滅及使當
    事人取得和解契約所訂明權利之效力，民法第736 條、第73
    7 條亦分別定有明文。次按和解之範圍，應以當事人相互間
    欲求解決之爭點為限，至於其他爭點，或尚未發生爭執之法
    律關係，雖與和解事件有關，如當事人並無欲求一併解決之
    意思，要不能因其權利人未表示保留其權利，而認該權利已
    因和解讓步，視為拋棄而消滅；和解原由兩造互相讓步而成
    立，和解之後任何一方所受之不利益均屬其讓步之結果，不
    能據為撤銷之理由，和解契約合法成立，兩造當事人即均應
    受該契約之拘束，縱使一造因而受不利益之結果，亦不得事
    後翻異，更就和解前之法律關係再行主張（最高法院57年台
    上字第2180號判例及19年上字第1964號判例可供參照）。
  (2)丙○○與原告間曾於本院刑事庭95年11月23日準備程序時進
    行協調，並約定一定之事項，此觀諸當日筆錄記載：「（檢
    察官起稱：請求暫時休庭5 分鐘與被告、辯護人、告訴代理
    人分析本件。法官諭知暫時休庭5 分鐘。嗣法官問：結果為
    何？）告訴代理人答：剛才與被告、辯護人討論結果，同意
    被告於7 日內在工商時報或經濟日報刊登版面至少5x5 公分
    之道歉啟事1 日，另外被告就妨害秘密罪部分認罪，並賠償
    告訴人（即本件原告）新台幣10萬元，且同意告訴人領回民
    事假處分（士林地方法院94年裁全字第352 號、高等法院9
    4 年度抗字第1691號）之擔保金，至於刑事部分告訴人還是
    不撤回，但是同意緩刑。…（法官問：對檢察官起訴及今日
    補充更正之犯罪事實有何意見？被告劉（即本件被告丙○○
    ）答：我認罪…」等情（見本院95年度簡字第633 號刑事案
    卷第50頁至51頁）可明。觀諸當日協商緣由，原告原陳明：
    「因丙○○部分不願意認罪，所以我們也不可能和解。」之
    意，嗣經法院向丙○○諭知認罪協商制度後，雙方始休庭協
    商，之後達成上述合意結果，之後丙○○即依此陳明認罪（
    參見同上筆錄）。可見雙方當時係就妨害營業祕密行為乙事
    予以磋商，進而約定侵權之丙○○所應履行之條件，包含登
    載道歉啟事、為刑事上之認罪、賠償原告10萬元，並同意原
    告領回民事假處分之擔保金等條件。其中，登載道歉啟事、
    約定被告須「賠償」原告10萬元，並非單純之補償，與刑事
    上補償被害人有別，甚而約定同意原告領回系爭假處分擔保
    金。而所謂返還民事擔保金者，乃民事事件已經終結所為權
    利義務約定事項之一。丙○○同意原告領回擔保金，亦即就
    民事上因假處分執行可能所受損害之權利予以拋棄，顯然雙
    方並非單純僅就刑事責任為協商。原告雖主張伊僅就刑事部
    分同意法院為緩刑之宣告，並未放棄對丙○○於民事部分之
    損害賠償請求權，然其並未將民事請求排除於上開協議範圍
    之外，更提出丙○○刊載道歉啟事、金錢賠償之給付及同意
    領回擔保金等屬民事上請求之條件，丙○○亦為同意，並依
    約履行。準此，就本件妨害營業祕密侵權行為之民事責任，
    丙○○已與原告達成和解，丙○○並已履行和解條件，原告
    即不得再向丙○○請求損害賠償。
  (二)甲○○無庸負共同侵權行為之連帶損害賠償責任：
    原告主張甲○○與丙○○一同利誘乙○○出賣伊客戶之相關
    資訊，更唆使乙○○竊取伊產品之樣品，藉以搶奪伊客戶等
    情，為甲○○所否認。經查，證人劉翠芬於系爭偵查案件偵
    查訊問時證稱：「（問：居廣公司的電子零件部門的工作換
    派？丙○○負責。…（問：居廣公司電子零件部門請款是否
    會經手？）會。（問：電子零件部門的支出費用的請款流程
    ？）答：每個月初會跟李小姐請一筆零用金，再按實際支出
    情狀附請款單憑據給劉先生核准。（問：李小姐在事前是否
    會知道支出是到何處？）不知道，除了大筆金額劉先生會向
    李小姐報告。…（問：如果電腦沒有某樣產品的報價，是否
    曾見過李小姐或劉先生拿康揚的報價單作參考？）沒有。（
    問：在居廣公司有無看到或聽過李小姐與丙○○在討論康揚
    公司任何資料？）沒有。」等語（見系爭偵查案件卷第23 7
    頁至238 頁）。可見甲○○基於居廣公司負責人之身分，而
    核發必要之款項予丙○○，供電子零件部門支出之用，惟尚
    不足認定其就各筆花費之細項或具體用途完全知悉。承前所
    數，丙○○用以支付乙○○提供送貨單之代價約為每月5000
    元，並非金額龐大之支出，依上揭證人所言，甲○○亦應無
    經丙○○報告而知悉用途之可能。參以乙○○於系爭偵查案
    件中先後供稱：「（問：你去居廣是否有碰過甲○○？）有
    ，我與她只是點頭打招呼並未作其他交談。」等語（見系爭
    偵查案件卷第240 頁）、「（問：你與甲○○打完招呼是否
    還在場，還是離開？）我只到居廣二次，我只有第一次有看
    到她。她打完招呼就進去別的辦公室，第二次沒有看到他。
    」等語（見系爭偵查案件卷第263 頁）；另於本院言詞辯論
    期日供述：「（問：是在何處資料給丙○○？）…我只有一
    次到他任職的居廣公司，…，他有介紹公司老闆娘李小姐，
    只有點頭沒有交談。李小姐並沒有看到我給丙○○的資料，
    也沒有介紹我是原告公司的人。」等語。可知甲○○與乙○○僅有一面之緣，實無從認定甲○○就乙○○為原告員工之
    身分、其與丙○○接觸之目的或渠等2 人相互交付之資料為
    何等情，確屬知悉。原告雖另以系爭悔過書上載有「…當時
    居廣公司的老闆娘李小姐也在現場…」等內容為據，惟所謂
    甲○○也在現場之情形，業據乙○○於系爭偵查案件及本院
    審理時詳述如前，尚無從憑認甲○○就丙○○、乙○○之共
    同侵權行為確屬知情，並有共同侵權之主觀意思。除此，原
    告又未能舉出確切之證據以明，自難憑認甲○○亦成立共同
    侵權行為。原告主張甲○○應負共同侵權行為之連帶賠償責
    任，即屬無據。
  (三)居廣公司無須負法人侵權責任，就丙○○之侵權行為，原雖
    應負僱用人連帶賠償責任，惟因丙○○已與原告達成和解而
    免責，基於連帶債務人之地位同受該免責效力之所及：
    按債權人向連帶債務人中之一人免除債務，而無消滅全部債
    務之意思表示者，除該債務人應分擔之部分外，他債務人仍
    不免其責任。前項規定，於連帶債務人中之一人消滅時效已
    完成者準用之，民法第276 條定有明文。次按連帶債務人中
    之一人消滅時效已完成者，依民法第276 條第2 項規定，固
    僅該債務人應分攤之部分，他債務人同免其責任，惟民法第
    18 8 條 第3 項規定，僱用人賠償損害時，對於侵權行為之
    受僱人有求償權，則僱用人與受僱人間並無應分擔部分可言
    ，倘被害人對為侵權行為之受僱人之損害賠償請求權消滅時
    效業已完成，僱用人自得援用該受僱人之時效利益，拒絕全
    部給付，不以該受僱人已為時效抗辯為必要（最高法院87年
    度台上字第1440號判決可供參照）。本件丙○○係受僱於居
    廣公司，其於職務上為上開侵害原告營業秘密之侵權行為，
    業已認定如上，依民法第188 條第1 項規定，居廣公司原應
    負僱用人連帶賠償責任，當屬無疑。然原告已與丙○○成立
    民事上和解，免除其損害賠償之債務，應解為其縱原告僅對
    丙○○一人為免除債務，而無消滅全部債務之意思表示，其
    他債務人除丙○○所應分擔之部分外，仍不免除責任，惟居
    廣公司為丙○○之僱用人，依民法第188 條第3 項規定，居
    廣公司對丙○○有求償權，二者間無應分擔之比例，而原告
    已不得再對居廣公司之受雇人丙○○為賠償之請求，居廣公
    司自無須再負賠償責任。另以，居廣公司之代表人甲○○並
    未構成侵權行為，亦如前述，居廣公司自無依民法第28條規
    定負法人侵權責任之問題，併予敘明。
  (四)唐盛公司無須就丙○○之行為負民法僱用人連帶賠償責任，
    亦無須負民法28條法人侵權責任：
    唐盛公司係93年4 月15日始設立登記，有其公司基本資料可
    稽。丙○○於固然亦受僱於唐盛公司，然本件丙○○侵害原
    告營業秘密之行為時間係發生於92年10月至93年1 月，
    亦即唐盛公司成立之前，斯時丙○○係受僱於居廣公司。且
    依系爭假處分之查封清單及本院勘驗扣案隨身牒取得之客戶
    應收對帳明細表等資料，均屬居廣公司所有，並無唐盛公司
    開立之出貨單、銷貨發票等單據，亦無從憑認與唐盛公司確
    有何關連性。原告雖主張唐盛公司係接續居廣公司之電子業
    務，實質上屬同一公司，且繼續使用非法取得本屬伊之營業
    秘密云云，然法人之人格係各自獨立，權利義務事項亦各自
    獨立，原告又未能舉證證明丙○○於受僱唐盛公司之後，仍
    有侵害原告營業祕密之侵權行為，其主張被告唐盛公司應負
    僱用人連帶賠償責任，自乏所據。況丙○○已與原告達成民
    事和解，業如上述，原告亦不得再請求唐盛公司負連帶賠償
    責任。另唐盛公司之代表人甲○○並未構成侵權行為，亦如
    前述，唐盛公司自亦無應負法人侵權責任之問題，同如前述
    。
  (五)被告居廣企業有限公司、丙○○不得洩漏、告知、交付、重
    製、散佈、讓與、為自己或他人使用、利用其等自被告乙○○取得如附件所示客戶（共106 家）之送貨單上所記載或包
    含之客戶名稱、地址、電話、訂貨人、訂貨號碼、日期、品
    名規格（含客戶料號）、數量、單價、金額之資訊，並不得
    利用上述資訊接觸如附表所載之客戶：
    按營業秘密受侵害時，被害人得請求排除之，有侵害之虞者
    ，得請求防止之。被害人為前項請求時，對於侵害行為作成
    之物或專供侵害所用之物，得請求銷燬或為其他必要之處置
    ，營業秘密法第11條定有明文。是上揭規定係為防免營業秘
    密遭受侵害將致持有秘密之人蒙受無法預估之嚴重損失、甚
    將影響公司之經營與商業機密，而事先賦予秘密持有人對他
    人享有一不作為請求權，且屬預防性、未來性，尚與營業秘
    密遭竊取等侵害發生時用以填補損害之賠償請求權有別。承
    前所述，丙○○侵害原告之營業秘密，供為僱用人居廣公司
    所用，雖丙○○已與原告成立民事和解，惟解釋上，其和解
    範圍應係針對損害之填補賠償為限，尚不及於未來是否有侵
    害之虞部分。是就原告而言，有侵害其營業秘密之虞，而負
    有不作為義務者，應為丙○○及居廣公司。再者，就應禁止
    丙○○、居廣公司使用或接觸原告客戶之範圍方面，雖乙○○提供予丙○○之106 家客戶，其中實際交易者僅15家，惟
    其餘尚未交易之客戶資料已處於丙○○及居廣公司可得支配
    、利用之狀態，倘居廣公司藉以為不公平之競爭，將致原告
    受有損害，是應禁止丙○○、居廣公司為洩漏、告知、交付
    、重製、散佈、讓與、為自己或他人使用、利用或利用上述
    資訊為接觸等行為之客戶，應為如附件所示之106 家。至於
    原告雖主張應以伊提出之附表所示273 家，為前揭不作為義
    務之標的，然就上述106 家以外之客戶，原告並未能舉出確
    切之證據，證明丙○○、居廣公司亦有取得乙○○洩漏此部
    分之營業祕密，則原告就逾越上述106 家客戶以外部分之請
    求，即難認有據。
五、從而，原告本於營業秘密法第11條、第12條及民法第184條
    等侵權行為、僱傭契約債務不履行等法律關係，請求乙○○
    應給付100 萬元及自94年7 月6 日起至清償日止按年息百分
    之5 計算之利息；以及居廣公司、丙○○不得洩漏、告知、
    交付、重製、散佈、讓與、為自己或他人使用、利用其等自
    乙○○取得如附件客戶（106 家）之送貨單上所記載或包含
    之客戶名稱、地址、電話、訂貨人、訂貨號碼、日期、品名
    規格（含客戶料號）、數量、單價、金額之資訊，並不得利
    用上述資訊接觸附表所載之客戶，為有理由，應予准許，逾
    此範圍之請求，則無理由，應予駁回。
六、本判決第1 項部分係本於乙○○之認諾而為判決，依民事訴
    訟法第389 條第1 項第1 款規定，應依職權宣告假執行。至
    原告其餘假執行之聲請，因訴之駁回，已失所附麗，應併予
    駁回。
七、本件事證已臻明確，兩造所為其他主張陳述並所提證據，經
    審酌後，認均與本件之結論無礙，爰不一一詳予論述，附此
    敘明。
八、據上論結，本件原告之訴為一部有理由、一部無理由，依民
    事訴訟法第79條，第389條第1項第1款、第392條第2項，判
    決如主文。
中    華    民    國    99    年    5     月    31    日
                  民事第三庭  法  官  施月燿
以上正本證明與原本無異。
如對本判決上訴，應於判決送達後20日內向本院提出上訴狀。
中    華    民    國    99    年    6     月    10    日
                              書記官  吳昀蔚

司法院資訊處製作；財團法人民間司法改革基金會備份。
